【裁判字號】    94,訴,133
【裁判日期】    950310
【裁判案由】    槍砲彈藥刀械管制等
【裁判全文】
臺灣板橋地方法院刑事判決               94年度訴字第133號
公  訴  人  臺灣板橋地方法院檢察署檢察官
被      告  辛○○
                   （於臺灣彰化監獄執行中，現寄押於臺灣
            己○○
                    號
上一被告之
指定辯護人  本院公設辯護人乙○○
上列被告等因違反槍砲彈藥刀械管制條例案件，經檢察官提起公
訴（93年度核退偵字第665號、93年度核退偵字第666號），本院
判決如下：
    主  文
辛○○意圖為自己不法之所有，而侵占離本人所持有之物，處罰
金參仟元，如易服勞役，以參佰元折算壹日。
己○○未經許可，持有可發射子彈具有殺傷力之改造手槍，累犯
，處有期徒刑貳年，併科罰金新台幣參萬元，罰金部分如易服勞
役，以新臺幣玖佰元即銀元參佰元折算壹日。扣案之仿FN廠半自
動手槍製造之玩具手槍換裝土造金屬槍管改造而成之改造手槍壹
支（槍枝管制編號0000000000，含彈匣壹個）沒收。
    事  實
一、己○○前於民國八十七年間因重傷害案件，經臺灣桃園地方
    法院以八十七年度少訴字第一二號判決判處有期徒刑一年十
    月，緩刑三年確定，嗣經同院以九十年度撤緩字第七號裁定
    撤銷其緩刑之宣告，己○○不服而提起抗告，經臺灣高等法
    院以九十年度少抗字第三一號裁定抗告駁回確定；己○○於
    九十一年二月二十七日入監執行，於九十二年七月二十九日
    縮短刑期假釋出監，於九十三年四月二日縮刑期滿，假釋未
    經撤銷而以已執行完畢論（於本案構成累犯）。
二、辛○○於九十三年二月間，承租台北縣樹林市○○街三十二
    巷十一號四樓房屋時，在該處房間桌子抽屜內發現已脫離戊○○本人所持有之駕駛執照乙張（其上之戊○○照片業已遭
    不詳之人挖取，該駕駛執照係戊○○於九十二年十月間某日
    ，在桃園縣八德市○○街路旁遭不詳之人竊取後，復由不詳
    之人將該駕駛執照放置於該處），竟未交付警察機關處理，
    而意圖為自己不法之所有，基於侵占離本人持有之物之犯意
    ，將之侵占入己。
三、詎己○○猶不知悔改，懷疑其友人丙○○在使用其所有之自
    用小客車時，造成該車車身有不明刮痕，心生不滿，即於九
    十三年六月七日四時二十分許，在其友人張迦賢位於台北縣
    新莊市○○街一三五巷五號三樓住處，以手持其於不詳時、
    地持有，裝置具有殺傷力土造子彈二顆之有殺傷力仿FN廠半
    自動手槍製造之改造手槍之右手手背，拍打丙○○之鼻樑、
    人中處數下後，造成丙○○受有疑似鼻骨骨折與臉部創傷之
    傷害（傷害部分未據告訴）後，將上開改造手槍放置於腰際
    間，復偕同丙○○至其友人辛○○所承租之上開台北縣樹林
    市○○街三十二巷十一號四樓之套房內。嗣因丙○○於同日
    八時三十一分許，在上開套房內，以其所有之電話號碼00
    00000000號行動電話，向警方傳送內容為「被某密
    （即己○○之綽號）拿槍打臉，他在睡覺」、「來救我，我
    現在被限制行動」等四通求救簡訊（己○○涉嫌剝奪他人行
    動自由罪部分，不能證明犯罪，詳後述），警方於收受前開
    簡訊後，於同日十時三十分許，至辛○○上開租屋處當場逮
    捕己○○，並於該處後陽台晾曬之短褲內扣得上開具殺傷力
    之仿FN廠半自動手槍製造之改造手槍一支及土造子彈二顆，
    另在上開房間內扣得己○○所有之第一級毒品海洛因二包（
    淨重０‧五公克）、第二級毒品安非他命七包（淨重四‧八
    公克）、第二級毒品MDMA四顆、電子秤一臺、吸食器一組（
    己○○施用毒品部分，業經本院另案判處有期徒刑九月確定
    ）與戊○○之駕駛執照一張（已發交被害人戊○○領回）。
    辛○○嗣於同日十一時許，返回上開租屋處時，適逢警方正
    於現場，辛○○見狀後隨即逃逸，並持具有殺傷力之仿
    WALTHE R廠及土造金屬槍管改造而成之改造手槍一支與警開
    槍對峙，經警開槍打中辛○○之右腳腳掌，辛○○始棄械投
    降，並於同日十一時三十分許，在台北縣樹林市○○街十四
    巷一號二樓當場逮捕，並扣得上開改造手槍及子彈（辛○○
    違反槍砲彈藥刀械管制條例部分，另併由臺灣桃園地方法院
    審理中）及第二級毒品安非他命四包（辛○○施用毒品部分
    ，另由臺灣板橋地方法院檢察署偵辦中）等物。
四、案經台北縣政府警察局新莊分局報告臺灣板橋地方法院檢察
    署檢察官偵查起訴。
    理  由
一、就證據能力之爭執部分：
    本件被告辛○○就公訴人所提證據之證據能力俱不爭執；被
    告己○○之辯護人則為被告己○○辯護稱：被害人丙○○於
    九十三年六月七日、同年九月二日警詢筆錄中所為證述，係
    被告以外之人於審判外之陳述，均無證據能力；被害人丙○○於九十三年六月七日、同年十一月十一日、同年十一月三
    十日偵訊筆錄中所為證述，未經具結，均無證據能力；又共
    同被告辛○○於九十三年六月十一日偵訊筆錄中之證述，未
    賦予被告己○○有對質詰問權，亦無證據能力。經查：
（一）按證人應命具結，證人依法應具結而未命具結時，其證言
      不得作為證據；次按被告以外之人於審判外之言詞或書面
      陳述，除法律有規定者外，不得作為證據；另按被告以外
      之人於偵查中向檢察官所為之陳述，除顯有不可信之情況
      者外，得為證據，刑事訴訟法第一百八十六條第一項前段
      、第一百五十八條之三、第一百五十九條及第一百五十九
      條之一第二項分別定有明文。又所謂不可信情況，法院應
      審酌被告以外之人於陳述時之外在環境及情況，例如：陳
      述時之心理狀況、有無受到外力干擾等，以為判斷之依據
      。
（二）查被害人丙○○於九十三年六月七日、同年九月二日警詢
      筆錄，為被告以外之人於審判外之陳述，依前開說明，應
      無證據能力。
（三）另查被害人丙○○於九十三年六月七日、同年十一月十一
      日、同年十一月三十日偵查中之指述，被害人丙○○係以
      被告身分應訊，檢察官並未令被害人丙○○以證人身分應
      訊，亦未令其具結，是以被害人丙○○於偵查中向檢察官
      所為之指述，既未依法具結，揆諸前揭說明，即無證據能
      力。
（四）又查本件共同被告辛○○於九十三年六月十一日檢察官偵
      訊時，即以證人之身分證述，經檢察官告以具結義務及偽
      證處罰後，於命證人朗讀結文後具結，證人辛○○係於負
      擔偽證罪之處罰心理下證述，並以具結擔保其供述之真實
      性，又未有其他不當外力干擾之情形（詳九十三年度偵字
      第九九六三號卷第四頁），是檢察官以證人之身分令之具
      結作證，依前開說明，證人辛○○於九十三年六月十一日
      偵查中有關被告己○○之證詞，合於刑事訴訟法第一百五
      十八條之三之規定。辯護人雖認證人辛○○在偵查中之證
      詞因未經被告己○○對質詰問，有顯不可信之情況，而無
      證據能力云云。惟共同被告對其他共同被告之案件而言，
      為被告以外之第三人，本質上屬於證人，故為確保被告對
      證人之詰問權，應使共同被告在其他共同被告之案件立於
      證人之地位而為陳述，亦即使共同被告於審判中依法定程
      序，到場具結陳述，並接受被告之詰問，其陳述始得作為
      認定被告犯罪事實之依據判斷，此固經司法院大法官以釋
      字第五八二號解釋在案，惟司法院大法官上開解釋意旨，
      無非係因調查共同被告有關其他共同被告之案件時，該共
      同被告實質上因具有證人特性，為確保「被告之詰問權」
      ，始要求在「審判中」該共同被告應以證人身分具結接受
      被告詰問。是該解釋意旨顯然係針對此部分之審判程序而
      發，並未言及偵查程序。況縱被告認為共同被告於偵查中
      所述不實，亦可嗣於審判中聲請對該共同被告行交互詰問
      ，藉以覈實共同被告之陳述，其詰問權當已獲確保，故於
      偵查中並無所謂「確保被告詰問權」之問題，自不得無限
      上綱前開解釋意旨，認為在偵查中調查共同被告有關其他
      共同被告之案件時，亦應如同審判程序之規定，賦予被告
      對該共同被告有對質詰問權。此參諸現行刑事訴訟法第二
      百八十七之二亦僅要求於審判中調查共同被告關於其他共
      同被告之案件時，始準用人證之規定，而未將偵查中之相
      同或相類情形一併納入即明，且此乃係立法者有意將之區
      分，顯非立法上之疏漏。故現行法既未明定同案被告於偵
      查中述及關於其他同案被告之案件時，其他同案被告有對
      質詰問權，故被告己○○之辯護人所執上開主張，自無足
      取。而證人辛○○於偵查中之證詞既無違法取證或證明力
      顯然過低之情事，依其陳述作成時之狀況，並無顯不可信
      之情形，依刑事訴訟法第一百五十九條之一第二項之規定
      ，自得為證據。
二、實體部分：
（一）被告辛○○侵占離本人所持有之物部分：
    １訊據被告辛○○固不否認為警於九十三年六月七日十時三
      十分許，在所承租之台北縣樹林市○○街三十二巷十一號
      四樓房間桌子抽屜內查獲未黏貼有照片之戊○○駕駛執照
      之事實，惟矢口否認有何侵占上開駕駛執照之犯行，辯稱
      ：伊承租該處時，前一個房客有遺留些東西，桌子抽屜內
      有該張駕駛執照，伊曾向房東提及，房東說可以將之丟棄
      ，伊看那些東西都還蠻重要的，故沒有丟棄云云。惟查：
      上揭犯罪事實，業據被告辛○○於警詢時陳稱：伊承租該
      處時即已發現該駕駛執照等語（詳九十三年度核退偵字第
      六六五號卷第六十一頁），核與證人即至現場查獲上開駕
      駛執照之警員庚○○到庭結證稱：駕駛執照在房間內抽屜
      內查獲等語（詳本院卷〈一〉第一百二十四頁）相符。且
      上開駕駛執照係被害人戊○○於九十二年十月間某日，在
      桃園縣八德市○○街路旁遭不詳之人竊取乙節，亦據被害
      人戊○○於警詢時指述綦詳（詳九十三年度核退偵字第六
      六六號卷第三十五頁），並有贓物認領保管單一紙附卷可
      佐（詳九十三年度核退偵字第六六六號卷第三十七頁），
      被告辛○○侵占離本人所持有之駕駛執照犯行，應可認定
      。
    ２核被告辛○○所為，係犯刑法第三百三十七條侵占離本人
      所持有之物罪。爰審酌被告辛○○犯罪之動機、目的、手
      段，所生危害，及犯後態度等一切情狀，量處如主文所示
      之刑，並諭知易服勞役之折算標準，以資懲儆。
（二）被告辛○○不另為無罪諭知部分：
      公訴意旨另以：被告辛○○於不詳時間，在台北縣樹林市
      ○○街三十二巷十一號四樓租屋處，將其照片換貼於戊○○之駕駛執照上，以此方法變造戊○○之駕駛執照，足以
      生損害於監理機關對車輛管理之正確性（起訴書誤載為戶
      政管理機關對於戶政管理之正確性）及戊○○，因認被告
      辛○○另涉有刑法第二百十二條之變造特種文書罪嫌云云
      。惟按犯罪事實應依證據認定之，無證據不得推定其犯罪
      事實，刑事訴訟法第一百五十四條第二項定有明文。復按
      認定不利於被告之事實，須依積極證據，苟積極之證據不
      足為不利於被告事實之認定時，即應為有利於被告之認定
      ，更不必有何有利之證據，最高法院著有三十年度上字第
      八一六號判例要旨足參。訊據被告辛○○堅決否認有何起
      訴書指訴之變造特種文書犯行，辯稱：伊看到戊○○之駕
      駛執照時，其上已沒有照片，基於好玩，才將伊之照片剪
      貼，但是還未使用等語。經查：證人即至現場查獲上開駕
      駛執照之員警丁○○於本院審理時到庭具結證稱：駕駛執
      照保護膜有撕開，被告辛○○照片有放在駕駛執照保護膜
      內，但照片並未黏貼，而戊○○原本之照片則已不見等語
      ，另證人庚○○亦到庭具結證述稱：駕駛執照保護膜被拆
      開，缺戊○○本人照片，現場查獲時並未看到辛○○有將
      其照片黏貼在戊○○之駕駛執照上，至於辛○○有無將其
      照片放在駕駛執照附近或上面，則已無印象等語（詳本院
      卷〈一〉第一百頁、第一百二十四頁），就此觀之，自難
      認被告辛○○有將被害人戊○○駕駛執照上之照片挖取後
      ，再將其照片黏貼於上開駕駛執照上之犯行，是既不能證
      明被告辛○○有變造特種文書之犯行，原應就此部分為無
      罪之諭知，惟起訴書認此部分與前揭判決有罪之侵占離本
      人所持有之物罪部分，有方法、結果之牽連關係，爰就此
      部分不另為無罪之諭知。
（三）被告己○○未經許可，持有可發射子彈具有殺傷力改造手
      槍及土造子彈部分：
    １訊據被告己○○矢口否認有何持有改造手槍及改造子彈犯
      行，辯稱：伊並未持槍、彈去張迦賢住處及辛○○租屋處
      ，伊不知警察於辛○○租屋處所起出之槍、彈是何人的云
      云。惟查：
    (1)證人丙○○於本院審理時到庭結證稱：己○○右手握一把
      銀色的槍，用手背打伊之鼻樑與人中處，在離開張迦賢住
      處時，伊看見己○○將手槍放在腰部，己○○持有的那把
      槍是銀色的，子彈是銅的。己○○打伊時，有拿槍彈讓伊
      看，並稱：別以為槍是假的。己○○有將槍帶至辛○○住
      處，伊聽到他開紗門的聲音，之後，他回到房間，伊就沒
      有看到槍彈了，伊有聽到紗窗的聲音，伊就跟警察說，後
      來伊聽到警察說在後陽台晾曬的短褲內找到槍彈等語（詳
      本院卷〈一〉第一百十二頁至一百十五頁），核與證人丁○○到庭具結證述：「當時我們有問丙○○說被告不是用
      槍打你，那支槍怎麼沒有看到，丙○○說他有看到己○○
      把那支槍帶到房間門外，就沒有看到己○○那支槍。我們
      研判己○○那支槍應該放在房間外附近，我們當時看到後
      陽台有曬衣服，就帶己○○出來，並問他在後陽台處所曬
      的衣服是何人的，己○○說是辛○○的。同事庚○○摸陽
      台所曬之短褲內有槍彈，就查獲到那把槍」等語、證人即
      到場查獲槍彈之警員甲○○亦到庭結證稱：「丙○○說己○○拿槍打他，並把玩，之後他有看到己○○將槍放在身
      上，走出房間，並聽到紗門開門的聲音，之後，己○○回
      來就沒有看到那把槍」、「我就問他己○○的槍在何處，
      丙○○跟我說他有看到己○○拿槍彈出去，並聽到紗門開
      門的聲音，告訴我到後陽台處就可找到」等語相符（詳本
      院卷〈一〉第一百零一頁、第一百零六頁、第一百零八頁
      、第一百零九頁），是以證人丁○○、甲○○於被告辛○○租屋處後陽台查獲之槍、彈，係被告己○○所持有之槍
      彈，應無疑義。
    (2)另證人辛○○於本院審理時雖證稱：之前己○○在伊桃園
      龜山住處曾向伊索取槍管，伊就給他，己○○後來有將槍
      管還給伊，事後該槍管被查獲，伊被桃園地院判處有期徒
      刑七月；伊被警察查獲時，沒有想清楚，在檢察官偵訊時
      因有吸毒，不太清楚，以為警察及檢察官指的是該支被桃
      園地院判決之槍管，所以才說當時扣案之槍管係伊交給己○○，但伊在偵查中並未說扣案之手槍槍身是己○○去道
      具槍店買的等語（詳本院卷〈一〉第九十六頁至第九十七
      頁），然證人辛○○於九十三年六月十一日檢察官偵訊時
      業已具結證述：「在我住處查獲之改造子彈二發及槍管一
      支是我在今年三、四月間陸續交付給他（指被告己○○）
      ，我不知道己○○是何時將槍管改裝成一支手槍」、「該
      支手槍之槍身係己○○到道具槍店買的」等語（詳九十三
      年度偵字第九九六三號卷第四頁），觀諸前開偵訊筆錄，
      證人辛○○就檢察官訊問之問題，均能針對問題翔實回答
      ，足見證人辛○○於該次偵訊具結作證時，應無頭腦不清
      之情形。且證人辛○○另案持有槍管之時間係九十一年十
      月間某日，並於九十二年十月十日上午十一時十分許，為
      警查獲，並扣得該支槍管，距離本件在其住處查扣銀色手
      槍之時間已有九月，又本件扣案銀色手槍及改造子彈照片
      亦經警於警察局時提示予證人辛○○表示意見乙節，業據
      證人甲○○於本院審理時證述明確（詳本院卷〈一〉第一
      百零五頁），證人辛○○當無誤認本件遭警於九十三年六
      月七日查扣之銀色手槍之槍管即為其於九十二年十月間另
      案遭警扣案之槍管之可能。況證人辛○○前既因持有槍管
      ，遭臺灣桃園地方法院於九十四年四月二十七日以九十三
      年度訴更字第三號判決判處有期徒刑七月確定，此有判決
      書一份在卷可佐，其當知持有槍管係違法之行為，苟上開
      扣案銀色手槍之槍管非其提供予被告己○○，在其精神狀
      態正常，復不違背其本人意願情形下，何庸於偵查中自攬
      重典？且被告己○○又係證人辛○○同學之弟弟，彼此間
      並無恩怨，此為證人辛○○供承在卷，亦當無任意設詞誣
      陷被告己○○之理。又衡之常情，證人辛○○於檢察官偵
      查中所為證述，距事實發生之時較近，記憶當更為清晰，
      且甫經逮捕就醫後即解送檢察官，較少權衡利害得失或相
      互串供之情，較諸事後翻異之言，應更可採，故在無其他
      事證可證明證人辛○○附和被告己○○之詞與事實更為相
      符之時，自不得任意捨棄證人辛○○最初於檢察官偵訊時
      所為證述不用。
    (3)又扣案之手槍一支（槍枝管制編號0000000000
      號），係由仿FN廠半自動手槍製造之玩具手槍換裝土造金
      屬槍管而成之改造手槍，其機械性能良好，可供擊發適用
      子彈使用，認具殺傷力；子彈二顆，均係土造子彈，具直
      徑七‧九三mm金屬彈頭，經採樣二顆試射，均可擊發，認
      均具殺傷力，有內政部警政署刑事警察局九十三年八月五
      日刑鑑字第０九三０一三０一六四號槍彈鑑定書一份在卷
      可按。
    (4)綜上所述，本件扣案之具殺傷力改造手槍一支及土造子彈
      二顆，係被告己○○於不詳時、地持有，復持至友人張迦
      賢住處、辛○○租屋處之事實，洵堪認定。此部分事證已
      臻明確，應依法論科。
    ２按行為後法律有變更者，適用裁判時之法律，但裁判前之
      法律有利於行為人者，適用最有利於行為人之法律，刑法
      第二條第一項定有明文。查被告己○○於不詳時、地，未
      經許可持有上開槍、彈，嗣於九十三年六月七日為警查獲
      ，被告己○○持有槍枝後，槍砲彈藥刀械管制條例於九十
      四年一月二十六日修正公布，並自公布日施行，原槍砲彈
      藥刀械管制條例第八條與第十條、第十一條合併修正移列
      為修正條文第八條，原條例第十條、第十一條刪除。修正
      後槍砲彈藥刀械管制條例第八條第四項規定持有槍枝之法
      定刑，與修正前槍砲彈藥刀械管制條例第十一條第四項規
      定持有槍枝之法定刑比較，由得處一年以上七年以下有期
      徒刑，併科新臺幣七百萬元以下罰金，修正為得處三年以
      上十年以下有期徒刑，併科新臺幣七百萬元以下罰金。故
      新舊法比較結果，以舊法即修正前之槍砲彈藥刀械管制條
      例第十一條第四項規定有利於被告己○○，依刑法第二條
      第一項但書之規定，關於被告己○○持有槍枝之行為，應
      適用修正前之槍砲彈藥刀械管制條例第十一條第四項規定
      處斷。至槍砲彈藥刀械管制條例第十二條第四項關於未經
      許可持有子彈罪部分，則未有修正，無庸比較新舊法，附
      此說明。
    ３次按修正前槍砲彈藥刀械管制條例第十一條所稱「其他可
      發射金屬或子彈具有殺傷力之各式槍砲」，係指改造模型
      槍以外經製造、改造具殺傷力之其他槍枝，是以玩具槍改
      造並具殺傷力者亦屬之。本件扣案之改造手槍，係仿FN廠
      半自動手槍製造之玩具手槍，換裝土造金屬槍管改造而成
      ，業如前述，應屬修正前槍砲彈藥刀械管制條例第四條第
      一項第一款及第十一條所規定之「其他可發射金屬或子彈
      具有殺傷力之各式槍砲」無訛。是核被告己○○所為，係
      犯修正前槍砲彈藥刀械管制條例第十一條第四項未經許可
      持有可發射子彈具有殺傷力之改造手槍罪，及同條例第十
      二條第四項未經許可持有子彈罪。又其以一行為同時持有
      上開手槍及子彈，係以一行為觸犯前開二構成要件不同之
      罪名，為想像競合犯，依刑法第五十五條之規定，應從一
      重以未經許可持有其他可發射子彈具有殺傷力之改造手槍
      罪論處。另檢察官僅就被告己○○持有改造手槍部分起訴
      ，未就被告己○○持有土造子彈部分予以起訴，惟被告己○○既係以一行為持有上開槍、彈，則持有土造子彈部分
      自為起訴效力所及，本院自應併予審究。又被告己○○有
      事實欄所載之論罪科刑及刑之執行紀錄，此有台灣高等法
      院被告前案紀錄表一份附卷可按，其於五年內再犯本件有
      期徒刑以上之罪，為累犯，應依刑法第四十七條之規定加
      重其刑。
    ４爰審酌被告己○○持有具殺傷力之改造手槍一支、土造子
      彈二顆，對於社會治安及人身安全所生之危害甚鉅，並於
      犯後否認犯行，態度難謂良好、持有之槍彈數量非鉅等一
      切情狀，量處如主文所示之刑，並就罰金部分，諭知易服
      勞役之折算標準，以資懲儆。扣案具有殺傷力之改造手槍
      一支（槍枝管制編號0000000000，含彈匣一個
      ），既屬槍砲彈藥刀械管制條例第五條規定非經中央主管
      機關許可，不得持有之物，應屬違禁物，依刑法第三十八
      條第一項第一款之規定，不問屬於被告己○○與否，沒收
      之。另扣案之土造子彈二顆因經鑑定機關試射擊發而失其
      違禁物性質，俱非屬違禁物，爰不宣告沒收，附此敘明。
（四）被告己○○不另為無罪諭知部分：
    １公訴意旨另以：被告己○○懷疑丙○○在使用其所有之自
      用小客車時，造成該車有不明刮痕，心生不滿，即於九十
      三年六月七日四時二十分許，在其友人張迦賢位於台北縣
      新莊市○○街一三五巷五號三樓住處，以手持其於不詳時
      、地持有，裝置具有殺傷力土造子彈二顆之有殺傷力之改
      造手槍之右手手背，拍打丙○○之鼻樑、人中處數下後，
      造成丙○○受有疑似鼻骨骨折與臉部創傷之傷害（傷害部
      分未據告訴，被告己○○未經許可持有可發射子彈，具有
      殺傷力之改造手槍及具有殺傷力之土造子彈部分，業經判
      決如前）。復喝令丙○○與其同行至渠等友人辛○○所承
      租之台北縣樹林市○○街三十二巷十一號四樓之套房內，
      並限制丙○○之行動自由而不許其離去，丙○○迫於無奈
      ，便自同日八時三十一分許，在上開套房內，以其所有之
      電話號碼為0000000000號行動電話，向警方傳
      送內容為「被某密（即被告己○○之綽號）拿槍打臉，他
      在睡覺」、「來救我，我現在被限制行動」等四通求救簡
      訊，警方於收受前開簡訊後，於同日十時三十分許，至辛○○上開租屋處當場逮捕被告己○○，並於該處後陽台晾
      曬之短褲內扣得上開具殺傷力之改造手槍一支及土造子彈
      二顆，因認被告己○○涉有刑法第三百零二條第一項之剝
      奪他人行動自由罪嫌云云。
    ２按犯罪事實應依證據認定之，無證據不得推定其犯罪事實
      ，刑事訴訟法第一百五十四條第二項定有明文。復按認定
      不利於被告之事實，須依積極證據，苟積極之證據不足為
      不利於被告事實之認定時，即應為有利於被告之認定，更
      不必有何有利之證據，最高法院著有三十年度上字第八一
      六號判例要旨足參。又按在訴訟上用以證明事實之證據，
      須於通常一般之人均不致於有所懷疑，而得確信其為真實
      之程度者，始得據以為有罪之認定，倘其證明尚未達到此
      一程度，而有合理之懷疑性存在，致使無從為有罪之確信
      時，即應為無罪之判決，此觀最高法院七十六年台上字第
      四九八六號判例意旨自明。
    ３本件起訴書認被告己○○涉犯刑法第三百零二條第一項之
      剝奪他人行動自由罪嫌，無非係以被害人丙○○之指述資
      為論據。訊據被告己○○固不否認有與丙○○至辛○○租
      屋處之事實，惟堅決否認有何起訴書指訴之剝奪他人行動
      自由罪犯行，辯稱：丙○○是自願與伊一同前往辛○○租
      屋處，伊並沒有強押丙○○，亦未限制丙○○之行動自由
      等語。經查：
     (1)證人丙○○於本院審理時雖證述：伊當時看到己○○有
       拿槍，他叫伊跟他走，伊不敢不聽他的話，他開車載伊
       去樹林龍興街等語（詳本院卷〈一〉第一百十二頁），
       然被告己○○常常毆打丙○○，並強迫丙○○施用毒品
       ，丙○○因懼怕被告己○○，以往遇有被告己○○毆打
       或逼迫施用毒品，丙○○均未反抗或報警，案發當時己○○口氣很兇，己○○要丙○○跟他走，丙○○才跟己○○一起前往樹林龍興街等情，業據證人丙○○證述在
       卷（詳本院卷〈一〉第一百十一頁、一百十六頁），是
       證人丙○○隨同被告己○○至辛○○租屋處究係基於其
       平日即懼怕被告己○○，故當被告己○○要約其一同前
       往辛○○租屋處，其不敢不從，抑或是被告己○○以前
       開改造手槍強押其前往，要非無疑。是由證人丙○○上
       開證述，尚難認由台北縣新莊市○○街一三五巷五號三
       樓至台北縣樹林市○○街三十二巷十一號四樓之此段距
       離，被告己○○有剝奪證人丙○○行動自由之事實。
     (2)其次，證人丙○○復於本院審理時證述：「（問：你在
       樹林龍興街時，己○○已經睡著，為何你不逃跑？）我
       因為怕己○○起來看不到我，之後他會找我打我」、「
       （問：那時房間門有反鎖？從裡面可以打開？那時是否
       可以走動？）從裡面可以打得開，我當時可以走動，要
       走是可以走」、「（問：你當時可否出去報警？）可以
       」、「（問：己○○在睡著之前，有無交代你要留在原
       地或其他事情？）沒有」、「（問：己○○在龍興街〈
       即辛○○租屋處〉有無妨害你的行動自由及有無說你如
       果離開就對你不利？）沒有妨害我的行動自由，也沒有
       說如果我離開要對我不利這些話」、「（問：己○○是
       否知道你身上有帶手機，己○○當時有無把你的手機拿
       走？）應該知道。他沒有把我的手機拿走」、「（問：
       己○○睡著之後至警察到現場，相隔多久？）一、二個
       小時左右」、「（問：這一、二個小時，為何你不逃走
       ，卻在房間內傳簡訊？）我不敢走，怕被己○○遇到」
       等語（詳本院卷〈一〉第一百一十一頁至第一百二十二
       頁），則由證人丙○○所述各情，足徵證人丙○○並未
       遭被告己○○限制行動自由甚明。
     (3)綜上所述，本件起訴書所舉之證據不足以證明被告己○○涉有刑法第三百零二條第一項之剝奪他人行動自由罪
       犯行，此外，復查無其他積極證據足證被告己○○有何
       起訴書所指之犯行，揆諸前開說明，既不能證明被告己○○犯罪，原應就此部分為無罪之諭知，惟起訴書認此
       部分與前揭判決有罪之未經許可，持有可發射子彈之具
       殺傷力改造手槍部分，有方法、結果之牽連關係，爰不
       另為無罪之諭知，附此敘明。
據上論斷，應依刑事訴訟法第二百九十九條第一項前段，修正前
槍砲彈藥刀械管制條例第十一條第四項、第十二條第四項，刑法
第十一條前段、第二條第一項前段、第三百三十七條、第五十五
條、第四十七條、第四十二條第二項、第三十八條第一項第一款
，罰金罰鍰提高標準條例第一條前段、第二條，現行法規所定貨
幣單位折算新臺幣條例第二條，判決如主文。
本案經檢察官涂永欽到庭執行職務。
中    華    民    國    95    年     3    月    10    日
                    刑事第十八庭審判長法  官  李幼妃
                                      法  官  張紹省
                                      法  官  鄭燕璘
以上正本證明與原本無異
如不服本判決應於送達後十日內向本院提出上訴狀
                                      書記官  陳秀慧
中    華    民    國    95    年    3     月    13    日
附錄本案論罪科刑法條全文：
刑法第三百三十七條：
意圖為自己或第三人不法之所有，而侵占遺失物、漂流物或其他
離本人所持有之物者，處五百元以下罰金。
修正前槍砲彈藥刀械管制條例第十一條
未經許可，製造、販賣或運輸第四條第一項第一款所稱其他可發
射金屬或子彈具有殺傷力之各式槍砲者，處五年以上有期徒刑，
併科新臺幣一千萬元以下罰金。
未經許可，轉讓、出租或出借前項所列槍砲者，處三年以上十年
以下有期徒刑，併科新臺幣七百萬元以下罰金。
意圖供自己或他人犯罪之用，而犯前二項之罪者，處無期徒刑或
七年以上有期徒刑，併科新臺幣一千萬元以下罰金。
未經許可，持有、寄藏或意圖販賣而陳列第一項所列槍砲者，處
一年以上七年以下有期徒刑，併科新臺幣七百萬元以下罰金。
第一項至第三項之未遂犯罰之。
槍砲彈藥刀械管制條例第十二條
未經許可，製造、販賣或運輸子彈者，處一年以上七年以下有期
徒刑，併科新台幣五百萬元以下罰金。
未經許可，轉讓、出租或出借子彈者，處六月以上五年以下有期
徒刑，併科新台幣三百萬元以下罰金。
意圖供自己或他人犯罪之用，而犯前二項之罪者，處三年以上十
年以下有期徒刑，併科新台幣七百萬元以下罰金。
未經許可，持有、寄藏或意圖販賣而陳列子彈者，處五年以下有
期徒刑，併科新台幣三百萬元以下罰金。
第一項至第三項之未遂犯罰之。


司法院資訊處製作；財團法人民間司法改革基金會備份。
